【裁判字號】    95,婚,302
【裁判日期】    950511
【裁判案由】    履行同居
【裁判全文】
臺灣臺中地方法院民事判決               95年度婚字第302號
原      告  乙○○
被      告  甲  ○
上列當事人間請求履行同居事件，本院裁定如下：
    主  文
原告之訴駁回。
訴訟費用由原告負擔。
    理  由
    事實及理由
一、原告主張：兩造於民國八十七年十二月二日於四川省成都市
    公證結婚，被告來台後起先與被告居住於臺中市○○○路○
    段一五一巷十弄三號，惟因原告為家中獨子，父母均已年邁
    ，故於九十三年十一月間欲偕同妻女搬回東勢老家居住，詎
    遭被告反對，原告只好與長女先行回到東勢居住。被告自此
    獨自在外居住及工作，每個月僅僅回東勢二、三次，且至多
    過一夜即匆匆離去，夫妻間毫無溝通相處及共同生活。原告
    多次要求被告辭去工作，但屢遭拒絕。被告拒與原告履行同
    居生活，顯然違背同居義務，為此提起本件訴訟。並聲明：
    被告應與原告同居。
二、被告則以：兩造婚姻生活初稱和睦，未幾，原告性格大變，
    經常因細故毆打被告，被告為求家庭和諧隱忍未發。又原告
    於八十九年十一月間不知去向，棄家庭於不顧，家中經濟皆
    由被告外出工作支付。且兩造婚後約定以臺中市○○路○段
    一五一巷十弄三號為雙方履行同居義務之住所，且婚後亦依
    協議於該住所履行同居義務多年。嗣原告未得被告同意，即
    片面變更住所，是原告請求被告至新住所履行同居義務，於
    法自有不合等語置辯。並聲明：如主文所示。
三、原告主張兩造婚姻關係現仍存續中，業據原告提出戶籍謄本
    一份為證，復為被告所不爭執，自堪信原告此部份之主張為
    真實。
四、按夫妻之一方為臺灣地區之人民，一方為大陸地區之人民者
    ，其結婚或離婚之效力，依臺灣地區之法律，臺灣地區與大
    陸地區人民關係條例第五十三條定有明文。本件原告為臺灣
    地區人民，被告為大陸地區人民，本件婚姻效力之準據法應
    適用臺灣地區法律。按夫妻互負同居之義務。但有不能同居
    之正當理由者，不在此限，民法第一千零一條定有明文。且
    依民法第一千零一條但書規定，夫妻如有不能同居之正當理
    由時，不負同居義務。所謂正當理由，民法未加以規定，學
    說上認係指按情形要求同居為不合理或有不堪同居或不宜同
    居之事由而言。因此夫妻之一方提起履行同居義務之訴，以
    他方無履行同居之事實，且無正當理由不能同居為要件。本
    件被告對於未履行同居義務一節雖不爭執，然抗辯其有正當
    理由。則本件爭點應在於被告抗辯之事實，是否構成不能同
    居之正當理由？茲析述如下：
    (一)被告抗辯婚後兩造約定以臺中市○○○路○段一五一巷
        十弄三號為履行同居義務住所乙情，可由兩造於八十七
        年十二月結婚後至九十三年十一月為止均居住於上開住
        址而堪認其為真實。按夫妻之住所，由雙方共同協議之
        ，民法第一千零二條定有明文。故如夫妻其中一方任意
        變更住所，尚無法據此請求他方履行同居義務。又被告
        於本院審理時陳稱其願意回東勢居住，但因工作時間及
        交通不便之故，如每天晚上回東勢居住，勢必造成被告
        在工作上之困擾。況被告亦於休假期間返回東勢，略盡
        為人妻、母、媳婦之責。此部分亦據證人吳永全即被告
        之公公到庭證述略以：「被告之工作因為是在臺中，要
        回東勢老家不方便。被告有回東勢，但沒有每天回東勢
        等語」（詳參九十五年四月二十四日言詞辯論筆錄）。
        是堪認被告之主張為真實。綜上，被告於主觀上尚無不
        履行夫妻間同居義務之意，僅因客觀因素而無法與原告
        同居，況乃原告先行任意變更共同住所而致，尚不能謂
        可歸責於被告，則被告自屬有不能同居之正當理由。是
        原告依民法第一千零一條規定請求被告履行同居，即無
        理由，應予駁回。
    (四)本訴事證已臻明確，兩造其餘攻擊防禦方法及舉證，核
        與本件判決結果不生影響，無一一審究之必要，併此敘
        明。
五、訴訟費用負擔之依據：民事訴訟法第七十八條。
中    華    民    國    95    年    5     月    11    日
                  家事法庭    法  官  王靜秋
以上正本係照原本作成。
如對本判決上訴，應於判決送達後二十日之不變期間內，向本院
提出上訴狀（須附繕本）。
中    華    民    國    95    年    5     月    11    日
                              書記官


司法院資訊處製作；財團法人民間司法改革基金會備份。
